【裁判字號】    95,訴,1648
【裁判日期】    950818
【裁判案由】    毒品危害防制條例
【裁判全文】
臺灣高雄地方法院刑事判決              95年度訴字第1648號
公  訴  人  臺灣臺北地方法院檢察署檢察官
被      告  甲○○
上列被告因違反毒品危害防制條例案件，經檢察官提起公訴（95
年度毒偵字第1982號）及移送併案審理（95年度毒偵字第2741、
2876號），本院適用簡式審判程序判決如下：
    主  文
甲○○連續施用第一級毒品，累犯，處有期徒刑捌月。扣案第一
級毒品海洛因貳包（壹包淨重零點零肆公克，空包裝重零點壹玖
公克；壹包淨重零點零肆公克，空包裝重零點壹公克）均沒收
銷燬之。
    事  實
一、甲○○前因竊盜案件，經本院以91年度易字第3283號判處有
    期徒刑1 年10月確定，於民國94年8 月9 日假釋，並於94年
    11月15日假釋期滿，以已執行論。又因施用毒品案件，經本
    院裁定送觀察勒戒及強制戒治後，於93年2 月6 日戒治完畢
    。詎仍不知悔改，仍於前述強制戒治執行完畢釋放後5 年內
    ，基於施用第一級毒品海洛因之概括犯意，自94年12月下旬
    某日起，至95年3 月15日21時許止，連續在其位於高雄縣旗
    山鎮○○街47號住處，以將海洛因摻水置於針筒注射入體內
    之方式，施用第一級毒品海洛因多次。嗣於95年1 月15日
    13時50分許，為警在高雄縣美濃鎮○○路土地公廟前當場查
    獲其持有海洛因1 小包（毛重共0.25公克）；95年2 月9
    日23時13分許，因涉及竊盜案件，經其同意採尿送驗，始悉
    上情；95年3 月16日20時許，因行跡可疑，為警在高雄縣
    旗山鎮○○路旗美高中大門前盤查，並扣得海洛因1 包（毛
    重0.2 公克）。
二、案經高雄縣政府警察局旗山分局、六龜分局報請臺灣高雄地
    方法院檢察署檢察官偵查起訴及移送併案審理。
    理  由
壹、程序部分
    本件被告甲○○所犯係死刑、無期徒刑、最輕本刑為3 年以
    上有期徒刑以外之罪，其於準備程序中就前揭被訴事實為有
    罪之陳述，經受命法官告知簡式審判程序之旨，並聽取公訴
    人、被告之意見後，本院認無不得或不宜改依簡式審判程序
    進行之處，爰依刑事訴訟法第273 條之1 第1 項、第284 條
    之1 ，裁定本件由受命法官獨任進行簡式審判程序，合先敘
    明。
貳、實體部分
一、前揭事實，業據被告甲○○於警詢、偵查中及本院審理時坦
    承不諱，且被告經警查獲時所採集之尿液，經送台臺灣檢驗
    科技股份有限公司鑑驗結果，均呈嗎啡陽性反應（海洛因在
    人體內代謝成嗎啡，係檢驗其尿液中嗎啡反應），有前揭檢
    驗機構95年2 月13日、2 月24日、3 月30日濫用藥物尿液檢
    驗報告3 紙在卷可稽，並有扣案之海洛因2 包可資佐證；扣
    認之毒品海洛因2 包經送請法務部調查局鑑驗結果，確含第
    一級毒品海洛因成分（1 包淨重0.04公克，空包裝重0.19
    公克；1 包淨重0.04公克，空包裝重0.31公克），有該局95
    年4 月19日、95年7 月7 日調科壹字第220022945 、
    000000000 號鑑定通知書2 件在卷可憑；是被告上開自白與
    事實相符，自可採為認定犯罪事實之證據。
二、被告前因施用毒品，經本院裁定送觀察勒戒及強制戒治後，
    於93年2 月6 日戒治完畢釋放等情，有臺灣高等法院被告前
    案紀錄表、臺灣高雄地方法院檢察署全國施用毒品案件紀錄
    表在卷足憑，被告確係於前受強制戒治執行完畢釋放後五年
    內，再為本件施用第一級毒品之犯行；是本件事證明確，被
    告犯行洵堪認定。
三、按海洛因為毒品危害防制條例第2 條2 項第1 款所規定之第
    一級毒品，被告施用海洛因，核其所為，係犯毒品危害防制
    條例第10條第1 項施用第一級毒品罪。被告持有第一級毒品
    ，復進而施用，其持有第一級毒品之低度行為，為施用之高
    度行為所吸收，不另論罪。
四、新舊法比較適用：
    按94年2 月2 日修正公布後刑法第2 條第1 項規定：「行為
    後法律有變更者，適用行為時之法律。但行為後之法律有利
    於行為人者，適用最有利於行為人之法律」。而此係為規範
    行為後法律變更所生新舊法律比較適用之準據法（最高法院
    95年度第8 次刑事庭會議參照）。經查：
  (一)被告行為後，刑法第56條連續犯之規定，業於94年1 月7日
    修正刪除，同年2 月2 日經總統公布，並於95年7 月1 日施
    行，則被告之犯行，因行為後新法業已刪除連續犯之規定，
    此刪除雖非犯罪構成要件之變更，但顯已影響行為人刑罰之
    法律效果，自屬法律有變更，而本件被告於舊法時期所犯之
    數次施用毒品罪（自94年12月下旬某日起，至95年3 月15日
    21 時 許止，施用多次），依新法應各別多次論斷之結果（
    即數罪併罰），其刑度顯較修正前應依刑法第56條之規定以
    一連續施用毒品罪論為重，依新法第2 條第1 項規定，比較
    新、舊法結果，以被告之行為時法律即修正前刑法第56條規
    定，對被告較為有利。
  (二)被告前因竊盜案件，經本院以91年度易字第3283號判處有期
    徒刑1 年10月確定，於民國94年8 月9 日假釋，並於94年11
    月15日假釋期滿，以已執行論，有台灣高等法院被告前案紀
    錄表在卷可按，其受前開徒刑之執行完畢後，5 年以內因故
    意再犯本件有期徒刑以上之罪，核屬累犯，而新法施行前，
    過失再犯有期徒刑以上之罪，新法施行後，不再適用刑法第
    47條累犯加重其刑之規定，惟被告並非過失再犯，則無論修
    正前、或現行刑法第47條之規定，均應加重其刑，是應依行
    為時即修正前刑法第47條規定論以累犯。
  (三)綜上，被告多次施用第一級毒品之犯行，時間緊接，所犯罪
    名相同，顯係出於概括之犯意為之，為連續犯，應依修正前
    刑法第56條之規定以一罪論，並加重其刑，再依修正前同法
    第47條論以累犯，加重其刑，並遞加之。
五、爰審酌被告一再施用毒品，顯見其意志不堅，無法戒絕毒癮
    ，惟念其施用毒品乃自戕一己之身體健康，尚未害及他人，
    且自首犯罪，尚知悔悟等一切情狀，量處如主文所示之刑，
    以示懲儆。又扣案之第一級毒品海洛因2 包，經檢驗結果均
    呈現海洛因陽性反應，已如前述，且各該包裝因與其內之毒
    品無法析離，應將之同視為第一級毒品，不問屬於被告與否
    ，均應依毒品危害防制條例第18條第1 項前段規定宣告沒收
    銷燬之。
六、又被告自95年1 月15日14時41分許起回溯24小時內某時止至
    95年3 月15日21時許止（除起訴部分外）之施用第一級毒品
    海洛因之犯行（即臺灣高雄地方法院檢察署95年度毒偵字第
    2741、2876號移送併辦部分），雖未據公訴人起訴，然與已
    起訴部分有連續犯之裁判上一罪關係，當為起訴效力所及，
    本院自應一併審理，附此敘明。
據上論斷，應依刑事訴訟法第273 條之1 第1 項、第299 條第1
項前段，毒品危害防制條例第10條第1 項、第18條第1 項前段，
刑法第2 條第1 項、第11條，修正前刑法第56條、第47條，判決
如主文。
中    華    民    國    95    年    8     月    18    日
                    刑事第六庭    法  官  李  蓓
以上正本證明與原本無異。
如不服本判決，應於收受送達後10日內向本院提出上訴書狀（應
附繕本）。
中    華    民    國    95    年    8     月    18    日
                                  書記官  何慧娟
附錄本判決論罪科刑法條：
毒品危害防制條例第10條第1項
施用第一級毒品者，處 6 月以上 5 年以下有期徒刑。


司法院資訊處製作；財團法人民間司法改革基金會備份。
